【裁判字號】    95,親,5
【裁判日期】    951205
【裁判案由】    確認親子關係不存在
【裁判全文】
臺灣新竹地方法院民事判決                 95年度親字第5號
原      告  甲○○
訴訟代理人  張富慶律師
被      告  乙○○
訴訟代理人  林美齡
            楊鈞國律師
複 代理 人  楊惠琳
上列當事人間求確認親子關係不存在事件，本院於民國95年11月
21日辯論終結，判決如下：
    主    文
原告之訴駁回。
訴訟費用由原告負擔。
    事實及理由
一、原告主張：原告與被告生母林美齡於民國（下同）71年2月2
    5日結婚，被告則係於71年8月22日出生，因被告出生時，被
    告生母與原告已結婚，戶政機關乃逕將被告生父登記為原告
    。詎料被告生母自94年以來，即時常無端尋釁，一再藉故與
    原告爭吵，並執意要求離婚，復於某次爭吵中，透露被告非
    原告之子，後於94年10月11日對原告提起離婚之訴。按被告
    受胎期間，原告與被告之母林美齡並無婚姻關係存在，被告
    本無從依民法第1063條規定推定為原告之婚生子，是原告既
    非被告之生父，要不因戶政機關登記被告生父為原告，而使
    被告依準正之規定，取得係原告婚生子之身分，是被告既非
    原告所生，卻登記為原告之子，爰起請求確認原告與被告間
    親子關係不存在等語。
二、被告則以：原告所述並不實在，實則原告已與泰國女子同居
    通姦，甚至重婚在案；另原告曾在毫無證據下，於94年間數
    次公開當面辱罵其妻林美齡，並向被告及林美齡長兄等人公
    開表示林美齡有做對不起原告之事及被告非原告親生等語，
    原告之行為已涉及刑法第310條第1項之誹謗罪嫌，其提起本
    件確認親子關係不存在之訴，更可以證明其居心不良等語置
    辯，並求為駁回原告之訴。
三、得心證之理由：
（一）按原告於判決確定前，得撤回訴之全部或一部。但被告已
      為本案之言詞辯論者，應得其同意。訴之撤回應以書狀為
      之。但於期日，得以言詞向法院或受命法官為之。以言詞
      所為訴之撤回，應記載於筆錄，如他造不在場，應將筆錄
      送達。訴之撤回，被告於期日到場，未為同意與否之表示
      者，自該期日起；其未於期日到場或係以書狀撤回者，自
      前項筆錄或撤回書狀送達之日起，十日內未提出異議者，
      視為同意撤回，民事訴訟法第262條定有明文。查本件原
      告在被告言詞辯論後，於95年10月17日在被告缺席之情形
      下當庭表示撤回本件訴訟，經本院依法於95年11月2日將
      筆錄送達被告後，被告於同日具狀向本院聲明異議表示不
      同意原告之撤回，是本件原告之撤回，既經被告異議表示
      不同意，揆之前揭條文規定，應不生撤回之效力；另原告
      受合法通知，未於最後言詞辯論期日到場，查無民事訴訟
      法第386條所列各款情形之一，應准被告聲請，由其一造
      辯論而為判決，均合先敘明。
（二）按確認法律關係之訴，非原告有即受確認判決之法律上之
      利益者，不得提起，民事訴訟法第247條第1項定有明文，
      而所謂「即受確認判決之法律上之利益」，係指因法律關
      係之存否不明確，至原告在私法上之地位有受侵害之危險
      ，而此項危險得以對於被告之確認判決除去之者而言，故
      確認法律關係成立或不成立之訴，苟具備前開要件，即得
      謂有即受確認判決之法律上之利益。又按現行民事訴訟法
      中親子關係事件之規定，雖未定有確認親子關係訴訟之類
      型，但親子關係存否，不僅涉及相關當事人身份關係之確
      定，同時對於親權、扶養、法定代理，甚至繼承等法律關
      係之成立或存在與否，皆產生重要之關聯，是以親子關係
      存在與否之確定，所牽連者，並非僅係單純之法律事實，
      同時本類訴訟之標的即為身分上法律關係存否之確認，因
      而向來學說及實務上之見解，皆承認親子間身分關係，可
      以作為確認訴訟之標的（最高法院23年度上字第3973號判
      例、最高法院62年度第3次民庭庭推總會決議參照）。又
      此確認之利益，於兩造就該親子關係之存否有爭執時，得
      認為原告有確認之利益，查原告主張被告非其子之情，既
      為被告所否認，是原告就本件自有即受確認判決之利益，
      從而，在程序上應得提起本件確認親子關係存在之訴以為
      救濟，亦併予敘明。
（三）次按從子女出生日回溯第181日起至第302日止為受胎期間
      ；又妻之受胎，係在婚姻關係存續中者，推定其所生子女
      為婚生子女，民法第1062條第1項、第1063條第1項定有明
      文。查訴外人林美齡係於71年2月25日與原告結婚，婚後
      於71年8月22日產下被告，被告之戶籍登記資料上父親欄
      記載原告之事實，業經原告提出戶籍謄本一份為證，復為
      被告不爭執，堪信此部分事實為真。是被告既係於訴外人
      林美齡與原告結婚後第178日出生，依民法第1062條第1項
      規定計算結果，訴外人林美齡之前述受胎，顯非在其與原
      告婚姻關係存續中，從而，被告原不應被推定為原告之婚
      生子，而應視為非婚生子女。
（四）再按非婚生子女其生父與生母結婚者，視為婚生子女，為
      民法第1064條所明定。本院為釐清兩造間之親子關係，於
      經兩造同意後，乃囑請法務部調查局就被告是否為原告所
      生進行鑑定，經該局鑑定結果認：依據遺傳法則，乙○○
      DNA型別與甲○○之各項相對應型別均無矛盾，經計算其C
      PI值為79,266以上，因此認為乙○○與甲○○間極可能（
      機率99.99%以上）存有一等親血緣關係，即甲○○極可能
      為乙○○之生父，並於備註欄說明：依統計原理CPI值為1
      0,000以上，即可判別為99.99%有一親等血緣關係，有該
      局鑑定通知書一紙在卷可稽；嗣因原告不同意前述鑑定結
      果，並要求另行鑑定，經本院再度徵求兩造同意後，囑請
      內政部警政署刑事警察局再就就被告是否為原告所生進行
      鑑定，經該局鑑定結果認：本案由STR型別檢測結果，不
      排除乙○○為甲○○及林美齡夫婦親生子女之可能，其親
      子關係機率預估為99.999999%，有該局鑑驗書一紙附卷可
      憑；至於該鑑定書就訴外人林美齡、被告等二人之D13S31
      7型別雖表示檢測無結果，然此並不影響該鑑定結論，此
      亦經本院向該局函詢在卷，有該局95年9月14日刑醫字第0
      950136042號函可參，準此，應可認兩造繫存有一親等血
      緣關係，據此原告係被告之生父即明，而原告復已與被告
      之生母林美齡結婚，揆之前開規定，被告依法即視為原告
      之婚生子。
（五）被告依法既視為原告之婚生子，戶籍登記上即無錯誤，從
      而，原告起訴請確認其與被告間親子關係不存在，即無理
      由，應予駁回。
四、訴訟費用負擔之依據：民事訴訟法78條。
中    華    民    國    95    年    12    月    5     日
                  家事法庭 法  官  張百見
上正本證明與原本無異
如對本判決上訴，須於判決送達後20日內向本院提出上訴狀。
                           書記官  呂聖儀
中    華    民    國    95    年    12    月    5     日


司法院資訊處製作；財團法人民間司法改革基金會備份。
